【裁判字號】    95,上訴,1201
【裁判日期】    950821
【裁判案由】    偽造文書等
【裁判全文】
臺灣高等法院高雄分院刑事判決        95年度上訴字第1201號
上  訴  人
即  被  告  乙○○
                    另居高雄市.
上列上訴人因偽造文書等案件，不服臺灣高雄地方法院95年度訴
字第690 號中華民國95年5 月19日第一審判決（起訴案號：臺灣
高雄地方法院檢察署94年度偵字第18584 號），提起上訴，本院
判決如下：
     主  文
上訴駁回。
    事  實
一、乙○○意圖為自己不法所有，基於概括之犯意，先於民國（
    下同）93年7 、8 月間，向曾經在其所經營之大華洗衣店（
    址設高雄市○○區○○街10號）工作之甲○○佯稱：需要甲
    ○○身分證影本以辦理抵免稅金，使甲○○陷於錯誤而交付
    身分證影本1 紙，得手後，即再基於向銀行詐得甲○○名義
    信用卡之不法所有意圖，及行使偽造私文書之概括犯意，未
    經甲○○同意，即於93年8 月5 日下午4 時許，在高雄市○
    ○路與十全路交岔路口附近之自由路上詳址不知之金石堂書
    店內，在中國信託商業銀行（下稱中信銀行）信用卡申請書
    之申請人簽名欄及正卡申請人簽名欄上偽造附表一編號1 之
    甲○○署押2 枚，而偽造上開甲○○名義信用卡申請書之私
    文書，復連同上開之甲○○身分證影本，當場於上開金石堂
    書店內交付予該書店代辦信用卡之承辦人員，代辦偽以甲○
    ○名義所申請之信用卡並行使上開偽造之信用卡申請書之私
    文書，足以生損害於中信銀行及甲○○，且其偽以甲○○名
    義申請信用卡，使中信銀行陷於誤認，而在93年8 月中旬詐
    得該銀行之卡號0000000000000000號信用卡1 枚之財物；乙
    ○○且進而在上開信用卡背面持卡人簽名欄上偽造附表一編
    號2 之甲○○署押1 枚，且偽造足以表示信用卡簽名者係甲
    ○○於信用卡有效期限內有權使用該信用卡之辨識及證明之
    私文書，並於附表二冒名使用信用卡之簽帳時，連續行使上
    開信用卡背面簽名欄上偽造「甲○○」名義之私文書，足以
    生損害於中該銀行、甲○○及附表二各編號所示特約商店。
二、乙○○又以上開甲○○名義之信用卡，承前之詐欺取財之不
    法所有意圖及行使偽造私文書等之概括犯意，連續於附表二
    所示之時間、地點，向附表二所示之特約商店，刷卡消費如
    附表二所示之消費種類及消費金額，均在上開如附表二號碼
    之各次消費金額之信用卡簽帳單上（均1 式2 聯：即持卡人
    存根聯、特約商店收執聯等2 聯）偽造如附表二各編號之甲
    ○○署押2 枚，並均偽造甲○○為上開各次消費金額之信用
    卡簽帳單私文書，再進而均行使該偽造甲○○名義消費之簽
    帳單私文書，足以生損害於甲○○、中信銀行及附表二所示
    之特約商店，且以此使用甲○○名義信用卡並冒甲○○名義
    簽帳之詐術，使附表二所示之特約商店誤認係甲○○本人有
    前開種類及金額之消費，而詐取附表二編號1 、2 所示消費
    金額及消費種類之商品財物。
三、乙○○復承前為自己不法所有意圖之概括犯意，連續於附表
    三所示時、地，冒用偽以甲○○之名義所取得上開信用卡，
    以該信用卡預借現金之不正方法，經由如附表三所示各該地
    點中信銀行ATM 提款機之自動付款設備，向中信銀行詐得如
    附表三各該編號所示預借金額之款項，共詐得新台幣（下同
    ）240,900 元（公訴人誤載為共詐得190,900 元），以此方
    式詐得現款花用。
四、案經高雄市政府警察局三民第一分局移送臺灣高雄地方法院
    檢察署檢察官偵查起訴。
    理  由
一、上訴人乙○○同意本件依簡式審判程序審理，上開事實，業
    據上訴人乙○○於偵查、原審及本院審理中坦承不諱，核與
    證人即被害人甲○○於警、偵訊時指訴之情節相符（見警卷
    第1 至3 頁、偵查卷第7 、8 頁），並有中信銀行信用卡客
    戶申訴書（見警卷第15頁）、中信銀行所出具之冒用明細（
    見警卷第16、17頁）、上開信用卡簽帳單2 紙（見警卷第18
    、19頁）、被害人甲○○所書立未申辦上開信用卡之聲明書
    （見偵查卷第31頁）附卷可稽，又本案所涉之各信用卡簽帳
    單均為1 式2 聯一節（1 聯為持卡人存根聯，另1 聯為特約
    商店收執聯），亦有台新國際商業銀行股份有限公司93年3
    月24日台新總法制字第09500000848 號函在卷足憑（見原審
    卷第12頁），事證明確，其犯行已堪予認定。
二、上訴人乙○○所為事實一（附表一）之詐欺被害人甲○○身
    分證影本與偽冒被害人甲○○名義私文書、詐取信用卡犯行
    部分，核係犯刑法第216 條、第210 條之行使偽造私文書、
    同法第339 條第1 項之詐欺取財等罪；上訴人乙○○所為事
    實二（附表二）之冒用上開甲○○名義信用卡刷卡消費，行
    使偽造甲○○名義之信用卡簽帳單而詐欺財物之犯行部分，
    係犯刑法第216 條、第210 條之行使偽造私文書、同法第33
    9 條第1 項之詐欺取財等罪；上訴人乙○○所為事實三（附
    表三）之冒用上開甲○○名義信用卡經提款機自動付款設備
    詐取預借現金之犯行部分，係犯刑法339 條之2 第1 項之利
    用自動付款設備詐欺罪。至事實三即附表三所示之利用中信
    銀行提款機之自動付款設備，以甲○○名義信用卡，詐取預
    借現金之財物部分，係犯刑法第339 條之2 第1 項之利用自
    動付款設備詐欺罪，公訴人泛指上訴人乙○○所為本案之詐
    欺犯行均係犯刑法第339 條第1 項之詐欺取財罪，誤以此利
    用自動付款設備詐欺部分之犯行亦係刑法第339 條第1 項之
    罪而起訴，此部分犯行之起訴法條尚有未當，自應予變更。
    至公訴人論罪法條以上訴人乙○○另涉刑法第339 條第2 項
    之詐欺得利罪嫌云云，然揆之起訴書所載之犯罪事實，從未
    曾論及上訴人究有何涉犯刑法第339 條第2 項之行為，是公
    訴人所指刑法第339 條第2 項之論罪法條，應屬贅引，併予
    敘明。上訴人乙○○於信用卡申請書之申請人簽名欄及正卡
    申請人簽名欄上之偽造甲○○署押，係偽造甲○○名義信用
    卡申請書之私文書之一部，又偽造甲○○名義信用卡申請書
    私文書之低度行為，應為申請信用卡而行使偽造甲○○名義
    信用卡申請書私文書之高度行為所吸收；上訴人乙○○於上
    開信用卡背面偽造甲○○之署押，係偽造證明甲○○有權使
    用該信用卡之私文書之一部，且偽造該信用卡背面甲○○名
    義私文書之低度行為，應為於附表二使用該信用卡簽帳時行
    使上開偽造信用卡背面簽名欄甲○○名義之私文書之高度行
    為所吸收；上訴人乙○○於附表二各編號所示之信用卡簽帳
    單上偽造甲○○之署押，應為偽製甲○○名義假消費之簽帳
    單之一部，且偽造附表二各該簽帳單私文書之低度行為，應
    為刷卡消費時行使各該偽造之簽帳單私文書高度行為所吸收
    ；上開各該偽造署押及偽造私文書之犯行部分，均不另論罪
    。上訴人乙○○於附表一編號一之行使偽造信用卡申請書之
    私文書、附表二各編號所示時地之行使偽造信用卡簽帳單之
    私文書、附表二各編號所示時地之行使偽造信用卡背面簽名
    欄之私文書等之行使偽造私文書犯行部分；以及詐欺甲○○
    身分證影本、詐取上開甲○○名義信用卡、詐欺附表二各編
    號之財物等之詐欺取財犯行部分；與多次詐欺如附表三之預
    借現金款項之詐欺取財犯行部分，分別均時間緊接，所犯各
    該罪名均相同，顯係分別出於各該犯罪之概括犯意而為，皆
    為連續犯，均依修正前刑法第56條之規定分別以一連續行使
    偽造私文書、連續詐欺取財、連續利用自動付款設備詐欺等
    罪論。上訴人乙○○連續行使偽造私文書（含偽造信用卡申
    請書、偽造信用卡背面簽名欄證明甲○○有權使用該信用卡
    、偽造信用卡簽帳單等私文書之各行使行為），連續詐取財
    （含被害人甲○○之身分證影本、前開信用卡與附表二各編
    號所示之財物之詐欺取財），以及如附表三所載詐取預借現
    金款項之連續利用自動付款設備詐欺等罪間，均有方法結果
    之牽連關係，應依修正前刑法第55條牽連犯之規定，應從一
    重以行使偽造私文書罪處斷。又刑法已於94年2 月2 日修正
    公布，於95年7 月1 日施行，新修正之刑法第55條之牽連犯
    及第56條之連續犯已廢除，修正後之法律其處罰較重，依刑
    法第2 條第1 項前段從舊從輕之規定，應適用有利於上訴人
    之修正前之刑法第55條之牽連犯、第56條之連續犯處罰。
三、原審適用刑法第216 條、第210 條、第339 條第1 項、第33
    9 條之2 第1 項、第219 條、第11條前段、修正前刑法第55
    條、第56條，罰金罰鍰提高標準條例第1 條前段規定，並審
    酌上訴人乙○○未曾犯罪，此有臺灣高等法院被告前案紀錄
    表可按，素行尚可，惟其行使偽造信用卡申請書，詐取信用
    卡後，連續使用該信用卡，詐得財物，及多次詐取預借現金
    ，破壞我國信用卡制度之運作，危害交易秩序，顯見惡性不
    輕，然念其全部交易金額尚非甚鉅，且犯罪後坦供全部犯行
    ，態度良好，尚未與被害人達成和解賠償其損失等一切情狀
    ，量處如有期徒刑10月，並說明上訴人偽造如附表一、附表
    二偽造署押欄所示被害人「甲○○」之署押，均依刑法第21
    9 條之規定沒收之理由。經核原判決認事用法並無不合，量
    刑亦屬適當，上訴人乙○○上訴指摘原判決量刑過重，為無
    理由，應予駁回。
四、又行為後法律有變更者，依修正前刑法第2 條第1 項規定，
    以適用裁判時法為原則，如行為時法有利於行為人，則例外
    適用行為時法；依修正後刑法第2 條第1 項規定，以適用行
    為時法為原則，惟如裁判時法有利於行為人，則例外的適用
    裁判時法。以往實務見解，認原判決未及比較適用新舊法時
    ，上訴後，雖比較結果以舊法有利於行為人，而原判決別無
    其他撤銷事由，仍應由本院以此為由撤銷改判。惟修正後之
    規定係以適用行為時法為原則，因此原判決雖未及比較適用
    ，然上訴本院後，經比較新舊法，行為後之法律並非較有利
    於行為人，仍應適用行為時法，則原判決適用行為時法，即
    依修正前之刑法第55條之牽連犯、第56條之連續犯處罰即無
    不當，自不構成撤銷之事由，附此敘明。
據上論斷，應依刑事訴訟法第368條，判決如主文。
本案經檢察官陳國全到庭執行職務。
中    華    民    國    95    年    8     月    21    日
                  刑事第六庭  審判長法  官  王憲義
                                    法  官  李璧君
                                    法  官  張盛喜
以上正本證明與原本無異。
如不服本判決應於收受本判決後10日內向本院提出上訴書狀，其
未敘述上訴理由者，並得於提起上訴後10日內向本院補提理由書
狀（均須按他造當事人之人數附繕本）「切勿逕送上級法院」。
中    華    民    國    95    年    8     月    21    日
                                    書記官  林明威
附錄本判決論罪科刑法條：
刑法第210條
    偽造、變造私文書，足以生損害於公眾或他人者，處5 年以
    下有期徒刑。
刑法第216條
    行使第210條至第215條之文書者，依偽造、變造文書或登載
    不實事項或使登載不實事項之規定處斷。
刑法第339條第1項
    意圖為自己或第三人不法之所有，以詐術使人將本人或第三
    人之物交付者，處5年以下有期徒刑、拘役或科或併科1千元
    以下罰金。
刑法第339條之2第1項
    意圖為自己或第三人不法之所有，以不正方法由自動付款設
    備取得他人之物者，處3年以下有期徒刑、拘役或1萬元以下
    罰金。
附表一：乙○○冒甲○○之名申請信用卡之偽造署押
┌──┬──────────────┬────────────────┐
│編號│文           書             │      偽    造   署    押       │
├──┼──────────────┼────────────────┤
│1   │中國信託商業銀行信用卡申請書│申請人簽名欄及正卡申請人簽名欄上│
│    │                            │各偽造『甲○○』簽名各1枚，共2枚│
├──┼──────────────┼────────────────┤
│2   │中國信託商業銀行信用卡      │信用卡背面持卡人簽名欄上偽造『林│
│    │（原判決誤載為富邦銀行信用卡│月美』簽名 1 枚                 │
│    │）卡號：0000000000000000    │                                │
└──┴──────────────┴────────────────┘
附表二：乙○○冒名使用信用卡之詐欺商品部分
┌──┬─────┬─────┬────┬────┬────┬──────────┐
│編號│時     間 │地      點│特約商店│消費金額│消費種類│簽帳單上偽造署押    │
├──┼─────┼─────┼────┼────┼────┼──────────┤
│1   │91年9月7日│泉發加油站│泉發    │1,170元 │加油    │第000000000000號簽帳│
│    │下午4時27 │高雄市三民│加油站  │        │        │單持卡人簽名欄上偽造│
│    │分許      │區○○○路│        │        │        │『甲○○』簽名2 枚（│
│    │          │11號      │        │        │        │2 聯均各有偽造簽名  │
│    │          │          │        │        │        │1 枚，其中1 枚書寫，│
│    │          │          │        │        │        │另1 枚複寫）        │
├──┼─────┼─────┼────┼────┼────┼──────────┤
│2   │91年9月12 │泉發加油站│泉發    │1,230元 │加油    │第000000000000號簽帳│
│    │日下午7時 │高雄市三民│加油站  │        │        │單持卡人簽名欄上偽造│
│    │8分許     │區○○○路│        │        │        │『甲○○』簽名2 枚（│
│    │          │11號      │        │        │        │2 聯均各有偽造簽名  │
│    │          │          │        │        │        │1 枚，其中1 枚書寫，│
│    │          │          │        │        │        │另1 枚複寫）        │
├──┴─────┴─────┴────┴────┴────┴──────────┤
│總計：2,400元                                                                   │
└────────────────────────────────────────┘
附表三：乙○○冒用信用卡之預借現金部分
┌──┬───────┬──────────┬───────┬────┐
│編號│時       間   │地          點      │預借現金之對象│預借金額│
├──┼───────┼──────────┼───────┼────┤
│1   │93年9月15日   │中信銀行十全分行ATM │中信銀行      │30,000元│
│    │上午9時4分許  │高雄市○○○路52號  │              │        │
│    │              │                    │              │        │
├──┼───────┼──────────┼───────┼────┤
│2   │93年9月15日   │同上                │同上          │30,000元│
│    │上午9時5分許  │                    │              │        │
│    │              │                    │              │        │
├──┼───────┼──────────┼───────┼────┤
│3   │93年9月15日   │同上                │同上          │30,000元│
│    │上午9時5分許  │                    │              │        │
│    │              │                    │              │        │
├──┼───────┼──────────┼───────┼────┤
│4   │93年9月15日   │同上                │同上          │30,000元│
│    │上午9時6分許  │                    │              │        │
│    │              │                    │              │        │
├──┼───────┼──────────┼───────┼────┤
│5   │93年9月15日   │同上                │同上          │30,000元│
│    │上午9時7分許  │                    │              │        │
│    │              │                    │              │        │
├──┼───────┼──────────┼───────┼────┤
│6   │93年9月15日   │同上                │同上          │30,000元│
│    │上午9時8分許  │                    │              │        │
│    │              │                    │              │        │
├──┼───────┼──────────┼───────┼────┤
│7   │93年9月16日   │同上                │同上          │30,000元│
│    │上午8時47分許 │                    │              │        │
│    │              │                    │              │        │
├──┼───────┼──────────┼───────┼────┤
│8   │93年9月16日   │中信銀行民族分行ATM │同上          │10,000元│
│    │下午6時22分許 │高雄市○○○路97號  │              │        │
│    │              │                    │              │        │
├──┼───────┼──────────┼───────┼────┤
│9   │93年9月17日   │中信銀行十全分行ATM │同上          │10,000元│
│    │上午8時35分許 │高雄市○○○路52號  │              │        │
│    │              │                    │              │        │
├──┼───────┼──────────┼───────┼────┤
│10  │93年9月17日   │中信銀行三民分行ATM │同上          │10,000元│
│    │下午1時37分許 │高雄市○○○路366號 │              │        │
│    │              │                    │              │        │
├──┼───────┼──────────┼───────┼────┤
│11  │93年9月18日   │中信銀行十全分行ATM │同上          │900元   │
│    │              │高雄市○○○路52號  │              │        │
│    │              │                    │              │        │
├──┴───────┴──────────┴───────┴────┤
│總計：240,900元                                                     │
└──────────────────────────────────┘


司法院資訊處製作；財團法人民間司法改革基金會備份。
